【裁判字號】    98,訴,310
【裁判日期】    980430
【裁判案由】    毒品危害防制條例
【裁判全文】
臺灣桃園地方法院刑事判決               98年度訴字第310號
公  訴  人  臺灣桃園地方法院檢察署檢察官
被      告  甲○○
選任辯護人  陳俊隆律師
上列被告因毒品危害防制條例案件，經檢察官提起公訴（97年度
偵字第9166號），本院判決如下：
    主  文
甲○○無罪。
    理  由
一、公訴意旨略以：被告甲○○明知愷他命係經公告列為毒品危
    害防制條例第2 條第2 項第3 款規定之第3 級毒品，不得販
    賣或轉讓他人施用，竟基於販賣第3 級毒品之犯意，於某不
    詳時地，向某綽號「阿華」之真實姓名年籍不詳成年男子先
    行販入第3 級毒品K 他命後分裝，以所持用門號為00000000
    00行動電話為販毒工具，與購毒者連繫並確認身分及購買數
    量、地點後，約定地點進行交易。嗣民國97年4 月間某日，
    綽號「韋韋」之乙○○代真實姓名年籍不詳之客人電聯甲○○，雙方詢價後約定於桃園縣桃園市○○路「晶宴酒店」以
    每公克新臺幣（下同）500 元之代價洽購K 他命，於同日晚
    間6 時許，甲○○前往「晶宴酒店」樓下，並依上開議定售
    價販售10公克第3 級毒品K 他命與該真實姓名年籍不詳之顧
    客，而該顧客於取得K 他命隨即上樓於酒店包廂內施用。嗣
    97 年4月14日凌晨，甲○○經張幃傑告知，與丙○○相約桃
    園縣八德市見面洽談毒品事宜，惟經丙○○訴警處理，警方
    據報而於同日凌晨2 時53分許，在桃園縣八德市○○路與建
    國路交岔路口查獲甲○○，並扣得K 他命15小包（淨重56.1
    8 公克）、搖頭丸83顆（毛重25.55 公克，施用2 級毒品部
    分經檢察官另案偵辦中）、電子磅秤1 臺及分裝袋1 小包等
    物品，因認被告甲○○涉犯毒品危害防制條例第4 條第3 項
    之販賣第三級毒品罪嫌云云（詳本院卷第23頁公訴人補充起
    訴要旨）。
二、按被告未經審判證明有罪確定前，推定其為無罪；犯罪事實
    應依證據認定之，無證據不得認定犯罪事實，刑事訴訟法第
    154 條定有明文。又檢察官就被告犯罪事實，應負舉證責任
    ，並指出證明之方法，刑事訴訟法第161 條第1 項亦有明文
    規定。因此，檢察官對於起訴之犯罪事實，應負提出證據及
    說服之實質舉證責任。再刑事訴訟法上所謂認定犯罪事實之
    證據，係指足以證明被告確有犯罪行為之積極證據而言，該
    項證據必須適合於被告犯罪事實之認定，始得採為斷罪之資
    料；如未能發現相當證據，或證據不足以證明，自不能以推
    測或擬制之方法，以為裁判基礎；而認定犯罪事實所憑之證
    據，無論係直接證據或間接證據，其為訴訟上之證明，須於
    通常一般人均不致有所懷疑，而得確信其為真實之程度者，
    始得據為有罪之認定，倘其證明尚未達到此一程度，而有合
    理之懷疑存在，本諸無罪推定原則，自應為被告無罪之諭知
    ，最高法院69年臺上字第4913號、40年臺上字第86號、76年
    臺上字第4986號分別著有判例可資參照。
三、公訴意旨認被告甲○○涉犯前揭販賣第三級毒品罪嫌，無非
    係以：被告於97年4 月14日警詢及同日偵訊時自承扣案愷他
    命為其或以販賣或用以抵債之意圖而購入等語；證人乙○○
    、丙○○、蔡文豪、林獻祥、吳嘉文、宗朝輝、陳世忠、簡
    吉祥之證述；扣押筆錄及扣押物品目錄表、內政部警政署刑
    事警察局刑鑑字第0970065939號鑑定書、臺灣桃園看守所97
    年8 月25日桃所戒字第0979902021號函及所附內外傷紀錄表
    及自白書影本各1 件及相片2 張等，為其主要論據。訊據被
    告堅詞否認有前揭販賣愷他命罪嫌，辯稱：伊並無販賣愷他
    命，伊買入扣案的愷他命是供己施用等語，其辯護人辯稱：
    被告於97年4 月14日所言並非實在，係因其遭丙○○刑求之
    故，被告並無販賣毒品等語（見偵卷第78至80頁，審訴卷第
    32、43頁，本院卷第46頁）。
四、經查：
  (一)被告於前揭時、地，經警在其所駕車內扣得愷他命15小包（
    中央扶手內起獲愷他命1 包，駕駛座腳踏板所置背包內起獲
    愷他命14包，共計淨重56.18 公克）、電子磅秤1 臺（車內
    左前車門置物櫃內起獲）及分裝袋1 小包（前揭背包內起獲
    ）等物之事實，固為被告所是認（見本院卷第31頁），並有
    桃園縣政府警察局八德分局搜索扣押筆錄及扣押物品目錄表
    各1 件、搜索現場照片9 幀在卷可稽（見偵卷第17至25頁）
    ，及前揭扣案物可證。而扣案毒品經送鑑定結果，確檢出第
    三級毒品愷他命成分，合計淨重56.18 公克（包裝塑膠袋總
    重4.32公克）一情，亦有內政部警政署刑事警察局97年5 月
    21日刑鑑字第0970065939號鑑定書在卷可稽（見偵卷第112
    之1 頁），是以被告於上開時、地經警查獲持有前揭愷他命
    之事實，固可認定。
  (二)惟被告究竟是否有公訴人所指，於97年4 月間某日晚間6 時
    許，經乙○○電聯後，在桃園縣桃園市○○路晶宴酒店樓下
    ，以每公克500 元之代價，販售愷他命10公克予不詳顧客之
    事實，訊據被告堅詞否認有此犯行在卷，而證人乙○○雖於
    偵訊及本院審理時結證稱：97年4 月間某日下午6 點多，伊
    在晶宴酒店上班當時，包廂內有名綽號「小偉」的男客說要
    購買愷他命，伊便先至包廂外，以門號0000000000號行動電
    話撥打電話給被告，伊告訴他有客人要東西，請他帶來酒店
    ，伊再進入包廂將被告上開手機門號念給客人聽，之後，被
    告有回電給伊，伊請小偉下樓與被告接洽，伊告訴小偉被告
    是開紅色三菱的車，小偉上來後，表示東西是10公克，伊確
    定東西是愷他命，因為K 煙的味道很重。但因為這期間伊曾
    經轉抬到其他包廂，伊並不清楚小偉有無打電話給被告等語
    （見偵卷第124 頁，本院卷第37至41頁），惟經核乙○○所
    使用之上開門號0000000000號行動電話雙向通聯紀錄，於97
    年4 月間並無與被告通聯之任何紀錄，此有大眾電信資料查
    詢1 紙在卷可稽（見偵卷第68頁），再經本院逐一比對被告
    所使用之門號0000000000號行動電話之雙向通聯紀錄顯示，
    乙○○雖曾以另一使用門號0000000000號行動電話先後3 次
    於97年4 月12日下午6 時35分03秒、同日晚間7 時25分04秒
    及翌日凌晨1 時08分27秒與被告電話通聯，惟該等電話通聯
    當時，被告之收、發話基地台位置均在桃園縣龜山鄉○○○○○路、自強路附近），迄同年月14日凌晨2 時止，被告之
    行動電話收發話基地台位置未曾離開桃園縣龜山鄉，更毫無
    前往桃園市區之情形，此亦有卷存上開門號之遠傳CDR ENQU
    IRYREP ORT（雙向）通聯紀錄2 紙可考（見偵卷第39、40頁
    ），乙○○所述上情，顯然上開通聯紀錄不符，其所述顯有
    瑕疵可指，不能輕信。準此，既依上開通聯紀錄，難認證人
    乙○○有電聯被告前往販毒之通聯，則其稱：電聯被告前來
    販賣愷他命乙節，即乏依據，不能採信。
  (三)公訴人雖以被告曾於97年4 月14日警詢及同日偵訊時自承扣
    案愷他命為其或以販賣或用以抵債之意圖而購入一情為證，
    然查：
  １據被告辯稱：上開所述不實在，伊這樣講是因為在警局時遭
    丙○○毆打等語（見本院卷第27頁背面），被告所辯遭丙○○毆打一節，有證人張幃傑於偵訊及本院審理時結證：伊當
    時在偵訊室內，確實有聽到外面（被告作筆錄的辦公室內）
    有電擊棒的聲音，還有聽到被告一直說不要打的唉叫聲，有
    聽到其他人說「你再不講，我就要打你」，有聽到被告遭毆
    打的聲音等語（見偵卷第148 、149 頁本院卷第33至37頁）
    可據，並有卷存被告於97年4 月18日所攝小腿照片1 幀顯示
    確有瘀傷情形可考（見偵卷第155 頁），經本院質以丙○○
    ，其於本院審理時亦坦承：於當日凌晨被告遭警逮捕之後，
    伊即返回派出所，之後並與蔡文豪等警員一同偕同被告前往
    楊梅找張幃傑回到派出所，伊直到早上5 、6 點才離開派出
    所等語（見本院卷第27頁），則丙○○既非警察，且其當場
    指認並配合警察逮捕被告之任務既已完成，當時又已凌晨2
    時許之深夜時分，丙○○衡情應無需再返回派出所，更無從
    凌晨2 時許之深夜一直逗留至早上5 、6 點始離開派出所之
    必要，所為自屬可疑，被告及辯護人所辯，尚非全然無據。
    是以，被告前揭供述，其任意性已非無疑。
  ２再查，被告上揭供述，其先稱：是為「偉傑」之人送毒品云
    云（見偵卷第8 至10頁）；後再稱：是要賣給酒店小姐，伊
    在97年4 月13日晚上6 點多在八德市○○街400 巷口萊爾富
    超商旁，賣給桃園市○○路晶宴酒店花名韋韋的小姐（即乙○○）愷他命10公克云云（見偵卷第11至15頁）；又改稱：
    是要生日開趴時給債主施用的云云（見偵卷第28至29頁）；
    再改稱：是意圖要賣但尚未賣的（見本院聲羈卷第5 至6 頁
    ），前後不一，說詞因詰問人不同而游移，可信度堪慮，亦
    難採信，然被告所述縱不足採，依法不能因此，即為其有罪
    之認定。
  ３再被告上揭所述曾於八德市○○市○○街400 巷口販賣愷他
    命一節，與證人乙○○於偵訊及本院審理時結證稱：伊並無
    向被告購買愷他命等語（見偵卷第124 頁，本院卷第40頁背
    面）不符，且與被告所使用之門號0000000000號行動電話，
    於上開時間，其收發話基地台位置均在桃園縣龜山鄉境內，
    並無前往桃園縣八德市區之情形（見偵卷第39、40頁），亦
    有未合。又被告上揭所述為「偉傑」之人送毒品云云，與證
    人張幃傑於本院審理時所結證並無請被告販賣交付毒品等語
    （見本院卷第32至36頁）亦不符，稽此各節，實難認被告前
    揭供述與事實相符。
  ４況按被告之自白不得作為有罪判決之唯一證據，並應調查其
    他證據，以察其是否與事實相符，此觀諸刑事訴訟法第156
    條第1 項、第2 項之規定自明，被告雖曾警詢及同日偵訊時
    自承扣案愷他命為其或以販賣或用以抵債之意圖而購入，然
    嗣為其所否認，且又無其他佐證，依法自不能單憑被告自白
    ，即為其有罪之依據，因此，上開說詞，尚難為不利被告之
    認定。
  (四)證人丙○○雖於偵訊及本院審理時結證：伊上網聊天室與張
    幃傑聊天，伊問張幃傑有沒有在賣，伊留手機號碼給對方，
    張幃傑請被告電聯伊，被告電聯伊，問伊要多少愷他命並說
    價錢，約定八德市○○路與介壽路交易，伊先到該處等，被
    告到了該處有打電話給伊，伊大概知道被告是開紅色三菱汽
    車，伊再打電話給被告更改地點至派出所附近的超商前，伊
    再打伊通電話確認被告從駕駛坐下車，伊就告知警員蔡文豪
    等人上前查緝等語（見偵卷第123 、124 頁，本院卷第24至
    27頁），惟被告堅詞否認與丙○○電聯並販售毒品，且證人
    張幃傑亦證稱在網路上並無提及販售毒品等情在卷（見本院
    卷第34頁），經詳細比對被告所使用門號0000000000號行動
    電話雙向通聯紀錄，未見丙○○所使用門號0000000000號、
    0000000000號行動電話與之通聯之紀錄（見偵卷第39、40頁
    ），而丙○○所述於網路上向張幃傑詢購毒品一節，卷內亦
    無與之相適合之網頁或相關資料可供補強證明，是以，證人
    丙○○所述，有瑕疵可指，且無其他佐證，亦不能採為不利
    被告之依據。
  (五)被告雖自承並經查獲持有上揭扣案愷他命15包。然查，關於
    販賣之故意，屬主觀犯罪成立要件，在訴訟上應依積極證據
    而為嚴格之證明。而前述扣案毒品愷他命雖於被告持有狀態
    下所查獲，但違禁物持有之狀態，並非必可推知持有之原因
    ，依通常生活經驗，可能為單純持有或為施用而持有之靜態
    行為，苟無確切事證，甚難僅因單純持有毒品而率行臆測行
    為人係出於販賣之主觀犯意而販入。查扣案之愷他命雖達15
    包，然合計僅56.18 公克，數量不多，尚無法僅以此擬制推
    測其基於販賣營利之意思而販入。而以被告自承每天施用愷
    他命之數量3 克以計（見本院卷第45頁背面），可供其施用
    約18日之久，考其毒品取得本非容易，來源管道往往非能穩
    定，被告一次購入數量50餘公克之愷他命，以供長期施用，
    亦非無此可能。此外，關於本件被告取得上開毒品之持有後
    ，其後是否有賣出之行為，其販賣毒品之時間、地點、對象
    、次數、數量、金額等基本犯罪事實，除前述乙○○、丙○○外，卷內亦無諸如證人或通訊監察譯文等相關證據足資證
    明，是檢察官徒以上開扣案毒品、磅秤、分裝袋等物在被告
    持有中，而推測被告基於販賣意圖而買入上開毒品，尚嫌率
    斷。
  (六)至證人蔡文豪、林獻祥、吳嘉文、宗朝輝、陳世忠所述，僅
    係關於有無在場目睹被告於查獲後遭丙○○毆打一情，臺灣
    桃園看守所97年8 月25日桃所戒字第0979902021號函及所附
    內外傷紀錄表及自白書影本各1 件及證人簡吉祥所述，僅係
    被告於查獲後是否請求驗傷之過程，均無從作為被告是否有
    販毒犯行之證明。
五、綜上，公訴人所舉證據，尚有合理懷疑空間，無從形成被告
    有罪之心證，此外，查無何積極確切證據足證被告有公訴意
    旨所指販賣第三級毒品之犯行，揆諸前揭法條及判例意旨，
    其等犯罪尚屬不能證明，依法自應諭知無罪。
據上論斷，應依刑事訴訟法第301條第1項前段，判決如主文。
本案經檢察官陳仁傑到庭執行職務。
中    華    民    國    98    年    4    月    30    日
                  刑事第九庭審判長  法  官  吳為平
                                    法  官  林玉蕙
                                    法  官  蘇琬能
以上正本證明與原本無異。
如不服本判決應於收受判決後10日內向本院提出上訴書狀，並應
敘述具體理由。其未敘述上訴理由者，應於上訴期間屆滿後20日
內向本院補提理由書 (均須按他造當事人之人數附繕本)「 切勿
逕送上級法院」。
                                    書記官  何伊羚
中    華    民    國    98    年    4     月    30    日


司法院資訊處製作；財團法人民間司法改革基金會備份。
